【裁判字號】    95,重上更(二),24
【裁判日期】    950523
【裁判案由】    毒品危害防制條例
【裁判全文】
臺灣高等法院臺南分院刑事判決
上  訴  人
即  被  告  甲  ○  ○
選任辯護人  鄭  慶  海  律師
上列上訴人因違反毒品危害防制條例案件，不服臺灣臺南地方法
院87年度訴字第1269號中華民國88年6月14日第一審判決（起訴
案號：臺灣臺南地方法院檢察署87年度營偵字第919號、第1088
號、第1150號、第1240號），提起上訴，經判決後，由最高法院
第二次發回更審，本院判決如下：
      主      文
原判決關於甲○○部分撤銷。
甲○○無罪。
      理      由
一、原審公訴意旨略以：甲○○基於概括之犯意，分別於：(一)自
    民國86年10至12月，在台南縣後壁鄉頂安村等處，連續三次
    以每小包新台幣（下同）二萬元至二萬五千元之價額，販賣
    第二級毒品安非他命予乙○○。嗣乙○○於87年5月12日16
    時40分許，在台南縣新營市護鎮里後鎮62之1號為警查獲，
    而供出上情。(二)於87年4月間在新營市，連續二次販賣第二
    級毒品安非他命予李仁傑，每次販賣五千元，嗣因李仁傑於
    同年5月18日16時許，在台南縣後壁鄉○○村路旁果園內為
    警查獲，而供出上情。因認被告涉有違反毒品危害防制條例
    第4條第2項販賣第二級毒品罪云云。
二、訊據上訴人即被告甲○○堅決否認有非法販賣安非他命之犯
    行，辯稱：其不識乙○○也不認識李仁傑，未販賣毒品予該
    二人，且乙○○先指認係「莊松興」販賣，後改稱被告販賣
    ，顯是事後栽贓等語。
三、本案經查：
(一)按犯罪事實應依證據認定之，無證據不得認定犯罪事實；刑
    事訴訟法第154條第2項定有明文。又按共同被告不利於己之
    陳述，固得採為其他共同被告犯罪之證據，惟此項不利之陳
    述，須無瑕疵，而就其他方面調查，又與事實相符，始得採
    為其他共同被告犯罪事實之認定，最高法院46年臺上第419
    號著有判例可參。92年2月6日公布施行之刑事訴訟法第156
    條第2項復明文規定「被告或共犯之自白，不得作為有罪判
    決之唯一證據，仍應調查其他必要之證據，以察其是否與事
    實相符」。
(二)原審公訴人認被告販賣第二級毒品安非他命之罪嫌，無非以
    證人乙○○、李仁傑分別於警訊之指證為依據。經查：
    (一)證人乙○○於87年5月12日在台南縣警察局新營分局 (下
      稱新營分局)之警訊時供稱：伊之安非他命是向外號「眼
      鏡仔」所購買。伊與「莊松興」是86年4月間出獄後，在
      後壁鄉頂安村經我朋友『阿木』仔介紹認識，交情普通，
      但沒有怨隙。伊是86年10月、11 月、12月間，打（06）
      0000000電話到後壁鄉頂安村『阿木』家找莊松興，表明
      要向他購買安非他命，經他允許後再騎機車到『阿木』家
      門口和他交易…」等語（見2039號警卷第6頁背面），即
      證人乙○○原指認販賣安非他命給伊者係「莊松興」，並
      非指認被告。但乙○○於87年5月20日再前往新營分局供
      稱：「因被警方查獲當時曾吸食安非他命，情緒緊張意識
      模糊，所以指認錯誤」而改指認被告為販賣安非他命給伊
      之人 (見同上警卷第10-12頁)。查證人乙○○上開先後不
      同之指認究竟以何者為真實而可採，自應予以查明。原審
      再訊問證人乙○○，其供稱：「伊是向綽號『眼鏡仔』之
      男子購買安非他命，不認識在場之被告甲○○，因被告甲
      ○○戴一副眼鏡，所以誤認」（見原審卷第143頁背面）
      ，又證人梁振木於原審證稱：「不曾接過乙○○以（06
      ）0000000電話找甲○○」等語（見原審卷第144頁），則
      證人乙○○於87年5月20日再前往新營分局供稱：因被警
      方查獲當時曾吸食安非他命，情緒緊張意識模糊，所以指
      認錯誤，而改指認被告為販賣安非他命給伊之人，即難遽
      採。本院為求慎重於95年5月9日提訊證人乙○○命其當庭
      指認被告有無販賣安非他命給伊，證人乙○○稱「 (毒品
      )經由梁振木介紹在後壁鄉安溪寮向綽號『眼鏡仔』購買
      」，本院質以：你在警局有指認被告是「眼鏡仔」，你有
      何意見？答稱「我被警察抓去後，組長向我說並指口卡片
      上的人是『眼鏡仔』，我就照著他說去陳述」，本院再提
      示87年5月12日新營分局筆錄，你的回答對否 (即證人指
      認其所吸食之安非他命係向莊松興外號『眼鏡仔』購買之
      警訊筆錄)？答稱「我在新營分局所說的實在」 (見本院
      更(二)卷第103頁)，是足認證人乙○○吸食之安非他命並非
      向被告所購買。
    (二)另據李仁傑警訊時固供稱：伊吸用之安非他命係向綽號『
      眼鏡仔』之男子購買，向他買了二次，第一次是今年4 月
      份，伊在新營市○○路錢櫃遊藝場內遇到『眼鏡仔』（指
      被告），以新台幣五千元向他買了一包，不過錢是先賒帳
      ，待有錢再給他，第二次是上星期六（指87年5月16日）
      下午，在同地點，也向他買了一次，就是警方查扣的這二
      包。伊與甲○○未結怨等語（見第2325號警卷第5頁）。
      然於本院前審則翻異前供，否認認識被告，供稱：「警訊
      會供出向被告購買安非他命，是警察拿了3、4張口卡讓我
      指認，我說認不出來，於是找人來讓我指認，警察就亂寫
      要我簽名了」（見本院上訴卷第87頁背面），本院更(一)審
      時再傳訊李仁傑，命其當庭指認被告是否販賣安非他命之
      人，則肯定並不認識被告（見本院更(一)卷第53、54頁）。
      即由證人李仁傑之證詞，無法證明被告確有販賣安非他命
      予李仁傑之情事。又李仁傑警訊供述提及被告販賣安非他
      命地點之新營市○○路錢櫃遊藝場，據錢櫃遊藝場負責人
      鄭銘仁出具證明書：自86年8月1日起，從未見被告於該遊
      藝場消費（見原審卷第60頁），並於原審到庭證稱：「我
      不認識甲○○」（見原審卷第89頁），亦查無證據足以證
      明李仁傑於警訊時指訴為真實，自難以李仁傑於警訊時指
      訴（自白）作為被告有販賣安非他命犯行之不利認定。
    (三)又本案並無被告因販賣第二級毒品安非他命之監聽或被搜
      索並查獲而與安非他命有關之扣押物，亦未查扣到所謂被
      告販賣之安非他命，此外復查無其他積極證據足以證明被
      告確有販賣安非他命予證人乙○○及李仁傑，揆諸首揭說
      明，應認原審公訴人指訴被告之犯行，為屬不能證明，依
      刑事訴訟法第301條第1項規定，應對被告為無罪判決之諭
      知。
四、原判決未查明上情，遽認被告有販賣安非他命之犯行而為有
    罪判決，自有未當，被告上訴意旨指摘原判決不當，求予撤
    銷改判，為有理由，自應由本院將原判決關於被告部分撤銷
    ，改為諭知被告無罪之判決。
據上論斷，依刑事訴訟法第369條第1項前段、第364條、第301條
第1項，判決如主文。
本案經檢察官江守權到庭執行職務。
中    華    民    國    95    年    5     月    23    日
                      刑事第一庭  審判長法官  黃崑宗
                                        法官  田平安
                                        法官  王明宏
以上正本證明與原本無異。
檢察官如不服本判決應於收受本判決後十日內向本院提出上訴書
，其未敘述上訴理由者並得於提起上訴後十日內向本院補提理由
書。
                                      書記官  黃全忠
中    華    民    國    95    年    5     月    24    日


司法院資訊處製作；財團法人民間司法改革基金會備份。
